臺灣臺南地方法院民事裁定　　　　　　 100年度家抗字第83號
抗　告　人　程A　　　　　 姓.
法定代理人　程B　　　　　 姓.
　　　　　　王C　　　　　 姓.
相　對　人　臺南市政府
法定代理人　賴清德
上列當事人間因聲請繼續安置事件，抗告人對於中華民國100年1
0月4日本院100年度司護字第257號民事裁定提起抗告，本院裁定
如下：
    主    文
抗告駁回。
抗告程序費用新臺幣壹仟元由抗告人負擔。
    理    由
一、按兒童及少年有下列各款情形之一，非立即給予保護、安置
    或為其他處置，其生命、身體或自由有立即之危險或有危險
    之虞者，直轄市、縣（市）主管機關應予緊急保護、安置或
    為其他必要之處置：1.兒童及少年未受適當之養育或照顧。
    2.兒童及少年有立即接受診治之必要，而未就醫者。3.兒童
    及少年遭遺棄、身心虐待、買賣、質押，被強迫或引誘從事
    不正當之行為或工作者。4.兒童及少年遭受其他迫害，非立
    即安置難以有效保護者。又直轄市、縣（市）主管機關依前
    條規定緊急安置時，應即通報當地地方法院及警察機關，並
    通知兒童及少年之父母、監護人。但其無父母、監護人或通
    知顯有困難時，得不通知之。緊急安置不得超過72小時，非
    72小時以上之安置不足以保護兒童及少年者，得聲請法院裁
    定繼續安置。繼續安置以三個月為限；必要時，得聲請法院
    裁定延長之，每次得聲請延長三個月，民國100年11月30日
    經總統以華總一義字第10000267831號修正公布之兒童及少
    年福利與權益保障法第71條第1項、第57條第1、2項定有明
    文。
二、相對人於原審聲請意旨略以：本件抗告人法定代理人程B為
    靈修之人，常使用宗教的教義來教育抗告人程A，要求其心
    靈要清靜，如果未清靜，常欺負別人程B就會知悉，並使用
    施暴的管教方式造成抗告人程A全身上下受傷，且傷勢嚴重
    ，且抗告人程A受暴頻率過高，繼續居住家中，恐有被施暴
    的危機，又抗告人法定代理人王C無法保護相對人程A，評估
    抗告人程A之危機程度，恐再有受暴之虞，故相對人於100年
    6月30日15時40分將相對人程A緊急安置於庇護處所，並經鈞
    院以100年度司護字第186號裁定准予繼續安置至今。此次繼
    續安置期間，抗告人法定代理人程B對於社工處遇，多處不
    配合，親職功能亦無有效改善，又認知輔導教育時數尚未執
    行完畢，抗告人程A如返家，恐仍有受暴情形；基此，為抗
    告人程A之最佳利益與身心發展健全之考量，爰聲請鈞院裁
    定准予延長安置抗告人3個月等語。
三、原審裁定以：經相對人所提出之評估報告表內容，本件抗告
    人法定代理人程B配合度不高，且一再拒絕社工處遇，如讓
    抗告人返家，仍會有受暴危機，是本件抗告人如不予延長安
    置，無法保障其人身安全，爰准將抗告人程A自100年10月3
    日起繼續安置3個月。
四、抗告意旨略以：
（一）原裁定准予延長相對人對於抗告人所為之安置，無非係以
      相對人提出臺南市政府家庭暴力暨性侵害防治中心社會工
      作員兒少保安置評估報告表為據。惟上開評估報告內容，
      充斥承辦社工對抗告人法定代理人之偏見，本件安置措施
      之承辦社工姚智仁，專業素養不足，且缺乏溝通技巧，與
      抗告人法定代理人聯絡接洽時，態度惡劣，給抗告人法定
      代理人留下不好的印象，致抗告人法定代理人無法信任。
      緊急安置時，該承辦社工即以粗暴之行為、兇惡之口氣，
      強行帶走抗告人，不顧抗告人之意願，還將要給抗告人法
      定代理人簽署之文件，用力丟擲在抗告人法定代理人面前
      ，並以兇惡口吻喝令抗告人法定代理人簽署，因此，上開
      評估報告一再指摘案父即抗告人法定代理人程星普配合意
      願不佳云云，並非事實，事實是承辦社工態度惡劣，欠缺
      專業素養，無法取信於抗告人法定代理人。又該評估報告
      指摘抗告人法定代理人不願配合提供助聽器、輔具等語，
      亦非事實。事實是承辦社工表示他們會自行設法取得助聽
      器、輔具，無須家長配合，如今竟反而指摘家長不願配合
      提供助聽器、輔具，根本是顛倒是非。社工強行安置抗告
      人，對抗告人並無益處，且抗告人法定代理人前往面會抗
      告人時，抗告人向法定代理人耳語表示想回家，卻又以畏
      怖的眼神看往在旁監看的社工，顯然安置過程已對於抗告
      人造成心理壓力，為此爰請求廢棄原裁定，並駁回相對人
      之聲請。
五、經查：
（一）相對人主張抗告人法定代理人程B為靈修之人，常使用宗
      教的教義來教育抗告人，要求其心靈要清靜，如果未清靜
      ，常欺負別人抗告人之父程B就會知悉，並使用施暴的管
      教方式造成抗告人全身上下受傷嚴重，且抗告人受暴頻率
      過高，繼續居住家中，恐有被施暴的危機，又抗告人之母
      王C無法保護抗告人，評估抗告人之危機程度，恐再有受
      暴之虞，故相對人於100年6月30日下午3時40分將抗告人
      緊急安置於庇護處所，並以100年7月1日南市家防字第100
      0491321號函通知本院，經本院以100年度司護字第185號
      准予備查，後經相對人再聲請繼續安置，而經本院以100
      年度司護字第186號准予自100年7月3日起繼續安置3個月
      ，抗告人之父母程B、王C不服提起抗告，而經本院以100
      年度家抗字第62號駁回抗告確定在案等情，業經本院調取
      前開案卷核閱綦詳，堪予認定。
（二）依相對人於原審所提出之個案訪視處理報告表綜合評估略
      以：「案家現況評估：1.專業關係無法建立：案父防衛心
      仍重，社工家訪時，配合意願不佳，案父母皆認為社工過
      度介入，專業關係無法建立，難以與之工作。2.家庭重整
      處遇難以執行：案父因案主被安置的關係，認為社工故意
      介入並迫害其家庭，而不願改善錯誤的管教方式。3.案家
      配合度差：社工多次釋出善意並表示工作目的，然案父仍
      一再重覆社工安置案主的事情，致使社工欲請案家提供案
      主的助聽器與特教中心借的輔具，家長均不願配合協助。
      」等情，有臺南市政府家庭暴力暨性侵害防治中心社會工
      作員兒少保安置評估報告表1份附於原審卷可參。
（三）再者，本院依抗告人之聲請，另囑託主管機關指派非上開
      兒少保安置評估報告表之主責社工重為訪視，其診斷評估
      為「1.案父過於使用宗教教義理念管教案主，未考量孩童
      各成長發展階段：案父在案主犯錯時，例如：在學校與同
      學吵架，或是養小動物把動物養死等錯誤，引申解讀為案
      主自小就有善良的天使與不好的羅剎心靈，內心容易產生
      衝突，加上案父表示在監獄從事感化教育多年，見過許多
      沒有被教導好的人，導致後來要被關，故案父認為小孩從
      小就要被教育好，他打案主是為了要把案主拉回正途，案
      父管教案主背後的理念雖正向，但管教方式卻未使用案主
      可理解的方式，而是以案主身上有惡靈，之後便常用此理
      由對其體罰，且體罰方式、程度及頻率越趨嚴重，體罰器
      具由愛心小手轉為綑綁的電線，體罰時間也常發生在案主
      夜間睡眠期間，將案主打醒，造成案主睡眠中斷，間接也
      影響課業學習，案主身上多處更留下許多傷勢。案父此種
      管教模式使得案主易產生退縮行為，也無法了解案父背後
      的涵義，失去了案父最初衷要使案主變好的原意。2.案母
      的母親及妻子角色式微，無法成為家庭溝通協調者或問題
      解決者：案母因本身亦遭受案父家暴多次，雖曾接受社工
      服務並與社工建立良好專業關係，但自案主被安置後，案
      母並不承認自己遭受案父施暴，而把過錯歸因於自身不夠
      好所致。對於案父管教孩子的方式並未認為案主有被過當
      管教，強調是案主本身不夠好，過於衝動，受到凶惡的心
      靈所影響，同意案父的管教方式是在救孩子。3.案父母關
      係親密又緊張，間接影響案子女身心發展：案主曾向社工
      表示，案父母時常爭吵不斷，有時也會在夜間吵架，案子
      女長期處於父母爭吵的環境，對於其人格或是身心發展恐
      有影響。惟案母認為案父總是一直給予教導，消除案母不
      好的想法，讓她的內在不會再去攻擊案父及別人。」等情
      ，此有臺南市政府家庭暴力暨性侵害防治中心100年12月5
      日南家防字第1000942372號函所檢附之個案回覆表1件在
      卷可稽。
（四）綜參上情，現抗告人之父親既尚未矯正其不當管教及親職
      觀念，並已明顯修正其偏差態度，佐以抗告人於家中之支
      持及保護功能亦不健全，是本件原審以讓抗告人返家，仍
      會有受暴危機，是相對人如不予延長安置，無法保障其人
      身安全為由，裁定准相對人自100年10月3日起至101年1月
      2 日止延長安置抗告人三個月，經核認事用法並無不合，
      抗告人猶執前詞指摘原裁定不當，求予廢棄改判，為無理
      由，應予駁回。
六、本件事證已臻明確，兩造其餘攻擊防禦方法及舉證，於裁定
    結果不生影響，爰不予一一論列，併予敘明。
七、據上論結，本件抗告為無理由，依非訟事件法第46條、第21
    條第2項、第24條第1項，民事訴訟法第495條之1第1項、第
    449條第1項、第78條、第85條第1項前段，裁定如主文。
中    華    民    國   100    年    12    月    26    日
             家事法庭  審判長 法  官  謝瑞龍
                              法  官  林富郎
                              法  官  楊佳祥
以上正本證明與原本無異。
本件依兒童及少年福利與權益保障法第59條第1項不得再抗告。
中    華    民    國   100    年    12    月    26    日
                              書記官  葉芳如